臺灣高等法院刑事裁定
109年度聲再字第536號
再審聲請人
即受判決人  劉偉漢

                    籍設宜蘭縣○○鄉○○路0段000巷○○○○0號（法務部○○○○○○○）

上列再審聲請人因偽造有價證券等案件，對於本院107年度上訴
字第1509號，中華民國107年11月8日第二審判決（原審案號：臺
灣新北地方法院106年度訴字第1號；起訴案號：臺灣新北地方檢
察署105年度偵字第22868號、第23077號），聲請再審，本院裁
定如下：
    主  文
再審之聲請駁回。
    理  由
一、聲請再審意旨略以：本院107年度上訴字第1509號判決（下
    稱原確定判決）認定再審聲請人即受判決人劉偉漢（下稱聲
    請人）為達租賃汽車之目的，而以一行為同時觸犯行使偽造
    私文書罪及偽造有價證券罪2罪名，依想像競合犯，從一重
    論以偽造有價證券罪，且係累犯，判處有期徒刑3年6月。惟
    聲請人係因至證人吳長壽位於新北市○○區○○街00巷00弄0○0
    號所經營之「永聯小客車租賃有限公司」（下稱永聯公司）
    租車，證人吳長壽要求聲請人簽署票據號碼TH008033號本票
    、面額新臺幣60萬元之租賃車輛本票（下稱本案本票）時，
    明知聲請人並非告訴人吳卓穎（下稱告訴人），仍要求聲請
    人簽屬告訴人之名字於本案本票上，則如何能認定聲請人有
    偽造有價證券之犯行？又聲請人僅高中肄業，未領有汽車駕
    駛執照，也未曾租用汽車，不知切結書所附授權書之內容，
    亦不知簽發本票之意義，倘若證人吳長壽僅是要聲請人賠償
    罰單及汽車拋錨修理費用而聲請本票裁定，應提出聲請人所
    簽立之本票，而非提出其教唆聲請人簽立告訴人名字之本票
    ，本案應係永聯公司老闆娘聲請本票裁定時檢附之本票錯誤
    所致。況且，聲請人因與告訴人有債務糾紛，告訴人並對聲
    請人行重傷害、妨害自由及搶劫等犯行後，對聲請人提告盜
    用其身分證、駕照等事，原確定判決依告訴人之證述而判處
    聲請人偽造有價證券罪，聲請人亦難甘服。又當事人於法院
    調查證據時，有刑事訴訟法第159條第1項不得為證據之情形
    ，而未於言詞辯論終結前聲明異議者，視為有前項之同意，
    聲請人在此對於告訴人、證人吳長壽之證述聲明異議。再者
    ，依司法院大法官釋字第775號解釋，如判決前未有同類案
    件之前案，不得依累犯論處，聲請人前未有偽造有價證券之
    前科，原確定判決依刑法第47條第1項累犯之規定加重其刑
    ，亦與司法院大法官釋字第775號解釋互有衝突。綜上，爰
    依刑事訴訟法第420條第1項第6款之規定提起再審，並聲請
    傳喚證人即聲請人當時之女友張鈺珮或請證人吳長壽提出聲
    請人第一次租車之證據云云。
二、聲請再審，應以再審書狀敘述理由，附具原判決之繕本及證
    據，提出於管轄法院為之，為刑事訴訟法第429條前段所明
    定。所謂敘述理由，係指具體表明符合法定再審事由之原因
    事實而言。所稱證據，係指足以證明再審事由存在之證據。
    倘僅泛言有法定再審事由，而未敘明具體情形，或所述具體
    情形，顯與法定再審事由不相適合，或未提出足以證明再審
    事由存在之證據，均應認聲請再審之程序違背規定。又刑事
    訴訟法第420條第1項第6款所稱新事實或新證據，除須具有
    未經判斷之「嶄新性」外，尚須具備單獨或與先前之證據綜
    合判斷而足以動搖原確定判決所認定事實之「顯著性」，缺
    一不可，倘未兼備，即無准予再審之餘地（最高法院109年
    台抗字第1429號裁定意旨參照）；上開新事實或新證據，指
    判決確定前已存在或成立而未及調查斟酌，及判決確定後始
    存在或成立之事實、證據，刑事訴訟法第420條第1項第6款
    、第3項定有明文。是得據為受判決人之利益聲請再審之「
    新事實」、「新證據」，固不以有罪判決確定前已存在或成
    立而未及調查斟酌者為限，其在判決確定後始存在或成立之
    事實、證據，亦屬之；然該事實、證據，仍須於單獨觀察，
    或與先前之證據綜合判斷後，得以合理相信其足以動搖原確
    定之有罪判決，使受有罪判決之人應受無罪、免訴、免刑或
    輕於原判決所認罪名之判決者，始足當之。此所謂「輕於原
    判決所認罪名」，係指與原判決所認之罪名比較，其法定刑
    較輕之相異罪名而言；至於同一罪名之有無加減刑罰原因，
    如自首、未遂犯、累犯等刑之加減，僅影響科刑範圍，惟其
    罪質並無改變，即與罪名是否相異無關，自不得據為聲請再
    審之原因（最高法院109年度台抗字第1519號裁定意旨參照
    ）。而證據之調查，係屬法院之職權，而法院就調查證據之
    結果，本於自由心證之原則，而為斟酌取捨，是證據之證明
    力如何，係屬法院之職權範圍，原確定判決既已就本案相關
    卷證予以審酌認定，並敘明理由，倘其證據之取捨並無違反
    論理或經驗法則，即難認其所為之論斷係屬違法。況採納其
    中一部分，原即含有摒棄與其相異部分之意，此乃證據取捨
    之當然結果，縱未於判決理由內一一說明，亦無漏未斟酌可
    言，此屬事實審法院取捨證據及評價證據證明力等職權行使
    之結果（最高法院103年度台抗字第812號裁定意旨參照）。
    再者，再審係為確定判決認定事實錯誤而設之救濟程序，故
    為受判決人利益聲請再審者，必其聲請合於刑事訴訟法第42
    0條第1項第1款至第6款或第421條所定之情形，始得為之，
    此與非常上訴旨在糾正確定判決之審判違背法令者，並不相
    同（最高法院102年度台抗字第962號裁定意旨參照）。
三、經查：　　
  ㈠原確定判決依聲請人於本院107年度上訴字第1509號（下稱本
    院上訴審）審理時之供述、告訴人及證人吳長壽於偵查及臺
    灣新北地方法院（下稱第一審法院）審理時之指（證）述、
    永聯公司汽車出租約定切結書（下稱本案切結書）暨所附授
    權書、汽車買賣合約書影本、法務部調查局106年11月28日
    調科貳字第10603440980號鑑定書等為據，認定聲請人確有
    於105年5月11日某時，持告訴人先前交給聲請人欲辦理購買
    車輛使用之身分證、汽車駕駛執照，至證人吳長壽所經營之
    永聯公司，向證人吳長壽佯稱其係受告訴人委託代為租用車
    牌號碼000-0000號自用小客車（下稱本案自小客車），而接
    續於本案切結書之「乙方承租人為切結書人親筆簽名」欄及
    所附授權書之「立書人」欄偽簽「吳卓穎」之簽名各1枚，
    再按捺指印各1枚於本案切結書之「租車人姓名」欄及上開
    偽簽之「吳卓穎」簽名上，而偽造本案切結書及所附授權書
    等私文書（租車人之出生年月日、身分證號碼、住址均由證
    人吳長壽依告訴人之證件資料抄寫，連帶保證人即聲請人之
    出生年月日、身分證號碼、住址則經聲請人告知證人吳長壽
    填寫），以表示係告訴人向永聯公司租用本案自小客車，並
    授權永聯公司得以自行完成本案本票發票；聲請人復於證人
    吳長壽事前印製之本案本票「發票人」欄，偽簽「吳卓穎」
    之簽名，並按捺指印1枚於其上，交證人吳長壽依其授權填
    載發票日期、發票人之出生年月日、身分證號碼、地址等完
    成發票行為，再連同上開本案切結書及所附授權書等私文書
    一併交付證人吳長壽而行使之，用以租賃本案自小客車，足
    以生損害於告訴人及永聯公司等情，並於原確定判決理由欄
    內詳細敘明聲請人之辯解何以不可採，及所憑之依據與得心
    證之理由，有原確定判決即本院107年度上訴字第1509號刑
    事判決在卷可憑（見本院109年度聲再字第536號卷第15至26
    頁），並經調取本院107年度上訴字第1509號案件全卷核閱
    無訛。
  ㈡聲請再審意旨以證人吳長壽明知聲請人並非告訴人，卻要求
    聲請人簽署告訴人的名字於本案本票上，豈能因此逕認聲請
    人有偽造有價證券之犯行；且聲請人僅高中肄業，未領有汽
    車駕駛執照，也未曾租用汽車，不知切結書所附授權書之內
    容，亦不知簽發本票之意義，倘若證人吳長壽僅是要聲請人
    賠償罰單及汽車拋錨修理費用而聲請本票裁定，亦應提出聲
    請人所簽立之本票，而非提出其教唆聲請人簽立告訴人姓名
    之本票，本案應係永聯公司老闆娘聲請本票裁定時檢附之本
    票錯誤所致，並請求傳喚當時聲請人之女友張鈺珮，或請證
    人吳長壽提出聲請人第一次租車之證據，以待證聲請人從未
    領取駕照無法租車，原確定判決認定聲請人前已有1次向永
    聯公司租賃車輛之經驗，實為其女友張鈺珮所承租云云。惟
    原確定判決認定聲請人確實係向證人吳長壽表示其係獲得告
    訴人之授權租車，以及聲請人對於本案切結書所附授權書之
    內容及簽發本票之意義，應有所理解知悉，而不得推諉不知
    等情，已於理由欄中敘明「證人吳長壽於偵訊及原審審理時
    均具結證稱：因被告（指聲請人，下同）無駕照，故拒絕租
    車予被告，被告即出示吳卓穎（即告訴人，下同）之國民身
    分證、汽車駕駛執照，並表示吳卓穎為其車行小弟，是吳卓
    穎要租車的等語明確（見偵字第23077號卷【指臺灣新北地
    方檢察署105年度偵字第23077號卷，下同】第36頁、第61頁
    ；原審卷【指第一審卷，即臺灣新北地方法院106年度訴字
    第1號卷，下同】卷二第191頁），而被告於偵訊時亦供認：
    當時是因為沒有駕照，所以我就帶吳卓穎之證件去租車，我
    有告知吳長壽說吳卓穎是我店裡兼職的外務，有經過其同意
    才來租車等語（見偵字第23077號卷第56頁）」、「被告（
    指聲請人，下同）向永聯公司承租車輛時所簽立之本案切結
    書所附授權書（見偵字第23077號卷第45頁），業已印製載
    明『本人茲向貴公司租用轎車使用，在本人使用期間為保證
    負責，同時本人並同意如違反租賃契約上之約定而成立租賃
    債務時，同意無條件授權貴公司完成票號如008033之票據要
    式條件，此致永聯小客車租賃有限公司』等情，被告並於『立
    書人』欄位簽名，足徵被告於簽立上開切結書所附授權書時
    ，業已授權證人吳長壽填載相關欄位，並在永聯公司於因租
    賃取得債權時，得持以完成本案本票之記載；亦即被告為向
    永聯公司租車使用，而於本案本票之『發票人』欄簽名及按捺
    指印，並交付本票予吳長壽行使，其目的既係在擔保出租人
    因該車受損或未歸還可能遭受之損害，則為確保此一目的可
    以達成，雙方已藉授權書約定就本票發票人所未記載之部分
    授權執票人自行填載之旨，被告為身心健全之成年人，其從
    事汽車買賣業務而非毫無交易經驗及社會歷練之人，證人吳
    長壽更證稱被告前已有1次向永聯公司租賃車輛之經驗（見
    原審【指第一審】卷二第187至188頁），則被告於本案切結
    書承租人欄位及本案本票發票人處簽立吳卓穎之簽名，對於
    切結書所附授權書之內容及簽發本票之意義，應有所理解知
    悉，而不得推諉不知」等語（見原確定判決理由欄貳一㈡⒈、
    ㈢），原確定判決顯已依憑卷內訴訟資料，於理由中詳敘其
    調查、證據取捨之結果及憑以認定聲請人為達其租車目的，
    確有向證人吳長壽佯稱經告訴人同意並授權其租賃本案自小
    客車之理由；又遍查本案全卷僅有聲請人以告訴人名義簽發
    之本案本票，並無聲請人所指以聲請人名義所簽發之本票，
    聲請人未提出任何「新事實」、「新證據」，其聲請再審意
    旨所指，無非係對原確定判決已說明論斷之事項及調查評價
    、判斷之證據，再憑己見為相異評價之主張，顯不足以推翻
    原確定判決所認定之事實。又原確定判決審酌聲請人為身心
    健全之成年人，從事汽車買賣業務，並非毫無交易經驗及社
    會歷練之人，則聲請人於本案切結書承租人欄位及本案本票
    發票人處簽立吳卓穎之簽名，對於切結書所附授權書之內容
    及簽發本票之意義，應有所理解知悉，此部分事證已臻明確
    。縱聲請人所指原確定判決認定聲請人前已有向永聯公司租
    賃車輛之經驗，係聲請人之女友張鈺珮所承租一節屬實，顯
    亦不足以動搖原確定判決所認定聲請人於本案切結書承租人
    欄位及本案本票發票人處簽立吳卓穎之簽名，對於切結書所
    附授權書之內容及簽發本票之意義，應有所理解知悉之事實
    ，尚不符新證據「顯著性」之要件。況且，經本院調閱原確
    定判決全卷，可知於本院上訴審107年10月25日言詞辯論終
    結前，經審判長詢問「尚有何證據請求調查？」時，聲請人
    及其上訴審之選任辯護人均陳稱：「沒有」等語（見本院10
    7年度上訴字第1509號卷【下稱本院上訴卷】第272頁），是
    聲請人及上訴審之選任辯護人顯然已於考量聲請人之利害後
    ，選擇不在本院上訴審程序中聲請傳喚證人張鈺珮到庭交互
    詰問，亦不聲請法院命證人吳長壽提出聲請人所稱之第一次
    租車的證據。聲請人於事後再執此等非經相當調查不能證明
    其真偽之事項任意指摘原確定判決，亦非聲請再審之適法事
    由。
  ㈢聲請再審意旨雖又主張告訴人與聲請人有債務糾紛，並對聲
    請人行重傷害、妨害自由及搶劫等犯行後，始對聲請人提告
    盜用告訴人身分證、駕照等事，原確定判決依告訴人之證述
    而判處聲請人偽造有價證券罪，聲請人亦難甘服，並主張對
    於告訴人、證人吳長壽之證述聲明異議云云。惟經本院調閱
    原確定判決全卷，本院上訴審107年10月9日準備程序筆錄已
    載明：對於證人即被害人吳卓穎（警詢、偵查及第一審）、
    證人吳長壽（偵查及原審）筆錄之證據能力有何意見時，聲
    請人及上訴審辯護人均表示同意有證據能力（見本院上訴卷
    第200至201頁），嗣於107年10月25日言詞辯論終結前，聲
    請人及上訴審辯護人均未就告訴人、證人吳長壽2人上開筆
    錄之證據之證據能力予以爭執（見本院上訴卷第262至277頁
    ），依刑事訴訟法第159條之5第1項規定，上開告訴人、證
    人吳長壽2人於警詢、偵查、第一審審理時之陳述已因被告
    同意而有證據能力，原確定判決採為認定聲請人涉犯本件犯
    罪之證據，自屬合法正當。又證人吳長壽與告訴人於偵查及
    第一審時到庭作證時，均已具結在案（見偵字23077卷第40
    頁、第41頁；第一審卷二第201頁、第325頁），並於第一審
    時經檢察官、聲請人及辯護人行交互詰問，自無甘冒擔負偽
    證罪之風險而為虛偽陳述之可能，而聲請人並未提出任何證
    據證明證人吳長壽與告訴人於偵查及第一審中所述乃故為不
    實陳述，尚難憑空率認證人吳長壽與告訴人所述均屬虛偽而
    應逕予捨棄不採。是以，原確定判決依證人吳長壽與告訴人
    於偵查及第一審中所述，認定聲請人確有向證人吳長壽表示
    獲得告訴人之授權租車，而有行使偽造私文書及偽造有價證
    券之犯行，當屬原確定判決就調查證據之結果，本於論理法
    則、經驗法則及證據法則，依自由心證原則斟酌取捨證據後
    認定事實，聲請人執此聲請再審，無非係對原確定判決調查
    證據之結果，再憑己見而為相異評價之主張，顯不足以推翻
    原確定判決所認定之事實，尚無從據以使聲請人受無罪、免
    訴、免刑或輕於原確定判決所認罪名之判決。
  ㈣聲請再審意旨另以聲請人並無偽造有價證券之前科，原判決
    依刑法第47條第1項累犯規定加重其刑，與司法院大法官釋
    字第775號解釋互有衝突云云。然聲請人所指原確定判決以
    其構成累犯，並適用刑法第47條第1項規定加重其刑，顯係
    爭執同一罪名有無加減刑罰之原因，尚非變更原確定判決所
    認罪名，而另成立法定刑較輕之相異罪名或應為受判決人無
    罪、免訴、免刑之判決，自不能據以為聲請再審之原因。
　㈤綜上所述，聲請再審意旨所指，顯係違背程序規定而不合法
    ，且無從補正，其聲請再審於法不合，自應駁回其再審之聲
    請。又本件再審之聲請，有上開不合法之情形且無從補正，
    顯無依刑事訴訟法第429條之2前段規定，通知聲請人到場，
    並聽取檢察官意見之必要，附此敘明。
據上論斷，應依刑事訴訟法第433條前段，裁定如主文。
中　　華　　民　　國　　110 　年　　2 　　月　　17　　日
                  刑事第三庭    審判長法　官  張惠立
                                      法　官  廖怡貞
                                      法　官  張江澤
以上正本證明與原本無異。
如不服本裁定，應於收受送達後五日內向本院提出抗告狀。
                                      書記官  林明慧
中　　華　　民　　國　　110 　年　　2 　　月　　17　　日